【裁判字號】    98,家聲,379
【裁判日期】    981012
【裁判案由】    變更子女姓氏
【裁判全文】
臺灣板橋地方法院民事裁定       98年度家聲字第379號
聲  請  人  甲○○
            唐士婷
            丙○○
上列當事人間請求變更子女姓氏事件，本院裁定如下：
    主  文
聲請人丙○○之姓氏准予變更為母姓之「王」姓。
聲請人甲○○、唐士婷之姓氏准予變更為父姓之「王」姓。
聲請程序費用由聲請人負擔。
    理  由
一、按父母之一方或雙方死亡者，且有事實足認子女之姓氏對其
    有不利之影響時，子女得請求法院宣告變更子女之姓氏為父
    姓或母姓，民法第1059條第5 項第2 款定有明文。
二、本件聲請意旨略以：聲請人甲○○、唐士婷為聲請人丙○○
    之長子、長女，聲請人丙○○之生父母唐添泉、王碧雲已分
    別於民國87年、97年間過世，惟聲請人丙○○之生父前為入
    贅於生母家中，卻因生父大男人主義所致，不願登記為招贅
    婚，且將聲請人兄弟姊妹四人均登記為唐姓子孫，以至生母
    一脈已無人可繼續傳承，生母對此事相當不諒解，惟礙於法
    令規定及無人協助，以致無法辦理變更姓氏，生父甚至於87
    年間向祖先牌位跪地懺悔。雖法令尚無法突破限制，但聲請
    人丙○○等三人一家均以王姓子孫自居，生父更於50年2 月
    14日立書作證，將聲請人丙○○過繼給王家子嗣，而聲請人
    丙○○亦於71年12月22日立過房書，將長子甲○○過繼為王
    姓子孫，為完成聲請人丙○○生父母之遺願，以延續王家之
    香火，爰依法請求法院宣告變更聲請人丙○○、甲○○、乙
    ○○之姓氏為從母姓「王」等語。
三、經查，聲請人所主張之上開事實，業據聲請人敘明綦詳於卷
    ，並有所提戶籍謄本、聲請人丙○○祖父王建成系統戶籍謄
    本、王姓血緣香祀傳承陳情書、悔過書、立過房書等各1 件
    在卷可稽，並經證人即聲請人丙○○之胞姐唐清英到庭證述
    ：「我爸爸、媽媽生前就要改聲請人丙○○的姓，因為我媽
    媽沒有姐弟，只有我媽媽一個人，是為了傳承我媽媽的姓氏
    的香火，所以我曾祖父的時候就有約定，我母親用招贅的方
    式，但報戶口的時，卻沒有一個姓王，我媽媽也很緊張，也
    不曉得如何辦理，一直沒有辦法如願，到他往生時還掛念這
    件事，我父親後來寫了一張悔過書，到了87年往生，我母親
    是在97年往生。我父親寫悔過書時我沒有在場，但是後來我
    曾祖父忌日時他有寫悔過書，有拿給我們看。」等語（見本
    院98年9 月3 日非訟事件筆錄），堪信為真實。是本院審酌
    上情，考量聲請人丙○○為完成延續母系香火、盡其孝心之
    心願，如繼續從父姓「唐」，恐對聲請人丙○○造成心理之
    負擔，自應認如仍從原來之姓氏對聲請人丙○○有所不利，
    是聲請人丙○○請求變更姓氏從母姓「王」，經核並無不合
    ，本件聲請為有理由，依法應予准許，爰裁定如主文所示。
    又聲請人甲○○、唐士婷為聲請人丙○○之長子、長女，而
    聲請人丙○○改從母姓「王」，已如前述，聲請人甲○○、
    唐士婷既為聲請人丙○○之子女，其聲請與其父親丙○○同
    一姓氏為「王」，亦應為法之所許，爰亦准許之。
四、依非訟事件法第21條第2 項、民事訴訟法第95條、第78條，
    裁定如主文。
中    華    民    國    98    年    10    月    12    日
                        家事法庭  法  官  林春長
上列正本證明與原本無異。
如不服本裁定應於送達後10日內向本院提出抗告狀，並應繳納抗
告費新台幣1,000 元。
中    華    民    國    98    年    10    月    12    日
                                  書記官  高小婷


司法院資訊處製作；財團法人民間司法改革基金會備份。
